臺灣高等法院高雄分院刑事判決　　　　　　　　　　　九十一年度上易字第六三號
　　上　訴　人　台灣高雄地方法院檢察署檢察官
　　被　　　告　甲○○
右上訴人因被告違反動產擔保交易法案件，不服臺灣高雄地方法院九十年度易字第三
九二一號中華民國九十年十一月三十日第一審判決（起訴案號：臺灣高雄地方法院檢
察署九十年度偵字第九五一六號），提起上訴，本院判決如左：
      主  文
上訴駁回。
      理  由
一、公訴意旨略以：被告甲○○於民國八十九年十一月十日，以動產擔保交易附條件
    買賣之方式，向裕融企業股份有限公司（以下簡稱裕融公司）購買車號三Ｋ──
    九六一三號汽車乙輛，為動產擔保交易之債務人。約定總價金新台幣（下同）八
    十一萬九千元，分卅六期給付，每月一期，每期付款二萬二千七百五十元，標的
    物存放地點為高雄縣大寮鄉○○街九八號，在價金未付清之前，標的物所有權仍
    屬於出賣人所有，買受人僅得依約占有使用，不得任意遷移或為其他處分。乃甲
    ○○在取得標的物後，自九十年二月起即拒不付款，意圖為自己不法之利益，於
    九十年三月間，將該標的物遷移並質押予嘉義市順發當舖後逃匿不知去向，致出
    賣人追索無著受有損害。因認被告甲○○涉犯動產擔保交易法第三十八條之罪嫌
    。
二、按犯罪事實應依證據認定之，無證據不得推定其犯罪事實；又不能證明被告犯罪
    者，應諭知無罪之判決，刑事訴訟法第一百五十四條、第三百零一條第一項分別
    定有明文。次按動產擔保交易法第三十八條動產擔保交易之債務人意圖不法之利
    益，將標的物遷移或出賣等處分行為，致生損害於債權人之罪名成立，除動產擔
    保交易之債務人在客觀上有將標的物遷移或其它處分致生損害於債權人之行為外
    ，其主觀上尚須具有意圖不法利益之犯意而為之，始足當之，此觀該條規定甚明
    。
三、公訴人認被告甲○○涉有動產擔保交易法第三十八條犯行，係認被告已坦承不諱
    ，且與告訴人公司代理人方怡仁於偵查中之指訴及所提出之附條件買賣契約書、
    設定登記申請書等文件相符為認定依據。訊據被告甲○○堅決否認有意圖不法之
    利益，將附條件買賣方式所購得之汽車擅自遷移、出質處分之犯行，辯稱：車子
    是我的朋友范盛檀要購買的，因為他有支票退票紀錄，不能以分期款方式購買汽
    車，所以借用我的名義購買，契約書及申請書上都是我簽名蓋章，但價金都是范
    盛檀付款的，車子亦是范盛檀在使用，我完全不知道他未按期付款及將車子質押
    等語。經查：
（一）被告於偵查中已堅決否認有將前揭車輛質押典當之違反動產擔保交易法第三十
      八條犯行，並辯稱：該車係鄰居借伊名義購買，車輛亦非伊予以典當等語在卷
      ，有偵查卷第七頁反面筆錄載明可稽，被告於偵查中並未坦承取得標的物汽車
      後將之遷移並質押典當之犯行，要無疑義，公訴人在起訴書中竟明被告於偵
      查中已坦承犯行不諱，顯與卷內所存証據不符，合先敘明。
（二）次查，被告嗣於原審法院審理時亦堅決否認將前揭車輛質押典當之事實，除與
      偵查中之供述相符外，並補稱陳述：該車係一名叫范盛檀之友人借伊名義購買
      ，車款均由范盛檀個人支付，伊僅係名義上購買人，交車時亦係由范盛檀出面
      受領使用，伊從未使用過車輛，事後將車輛質押予當鋪亦係范盛檀所為，伊事
      前均不知情，係事後遭告訴人公司向伊催討車款才知情等語。而被告所供陳情
      節，除經收受上開車輛質押之順發汽車商行（起訴書誤載為「順發當鋪」）負
      責人許明全於原審法院審理時到庭證稱：車號三Ｋ──九六一三號車輛確係范
      盛檀交付予伊質押，後來范盛檀有要求以該車抵償先前欠伊之汽車貸款，目前
      車輛尚在伊持有保管中等語（原審卷第三十三頁），並提出范盛檀交付車輛時
      所書立之合約書附卷為憑（見原審卷第三十八頁）。復經証人范盛檀在原審中
      到庭證述：車號三Ｋ──九六一三號車輛確係我借用被告甲○○之名義購買，
      告訴人公司之售車人員也知道是我要購買的，交車時也係由我出面受領，嗣後
      亦係我將車質押予順發汽車商行之許明全，交車後之使用及處分情形，被告均
      不知情等語（見原審法院九十年十一月二十日審判筆錄）。另購車當時之連帶
      保證人侯文伯、戴嘉辰亦於原審法院到庭證述稱：車輛係范盛檀借用甲○○名
      義所購買，亦係范盛檀央請其等為其作保擔任連帶保證人，車輛係范某在使用
      等語，互核上開証人証詞，堪信被告前揭所辯應為真實可採，故上開車輛確係
      范盛檀以被告名義購買，車輛實際上購買人及使用人均係范盛檀，嗣後亦係范
      盛檀將車輛遷移、質押處分等事實，堪予認定。綜上所述，被告僅係本件動產
      擔保交易附條件買賣之形式上契約當事人，雖屬動產擔保交易法第三十八條所
      稱之動產擔保交易之債務人，但實際上之動產（汽車）買受人及使用人均係范
      盛檀，嗣後更是范盛檀將車輛質押處分，被告事前全然不知情，自亦無同意或
      與范盛檀有共同犯意聯絡而將該車質押予他人，從而，被告主觀上應無動產擔
      保交易法第三十八條之不法利益意圖，客觀上亦無遷移或質押處分車輛之行為
      ，自不得僅因被告係該車設定登記之動產擔保交易債務人，即認其就實際上購
      車人范盛檀所為之遷移、質押車輛而損害債權人之行為，應負動產擔保交易法
      第三十八條之罪責。此外，復查無其他証據足証被告有公訴人起訴所指之犯行
      ，被告犯罪應屬不能証明，原審因而為無罪之諭知，經核並無不合，檢察官循
      告訴人請求提起上訴仍執前詞指摘原判決不當，自無足取，上訴為無理由，應
      予駁回。
據上論結，應依刑事訴訟法第三百六十八條，判決如主文。
本案經檢察官林應華到庭執行職務。
中    華    民    國     九十一     年       三       月        六      日
                              臺灣高等法院高雄分院刑事第三庭
                                  審判長法官  周賢銳
                                    法官  謝宏宗
                                        法官  莊崑山
右正本證明與原本無異。
不得上訴。
                                      書記官  邱麗莉
中    華    民    國     九十一     年       三       月        八      日
                                                                        Ｑ
